臺灣高等法院臺中分院刑事判決　　　　100年度上易字第486號
上　訴　人
即　被　告　李周玉霞
上列上訴人因賭博案件，不服臺灣臺中地方法院99年度易字第38
57號中華民國100年2月24日第一審判決（起訴案號：臺灣臺中地
方法院檢察署99年度偵字第24575號），提起上訴，本院判決如
下：
    主  文
上訴駁回。
    理  由
一、依刑事訴訟法第350條、第361條、第362條、第367條規定，
    不服地方法院之第一審判決而上訴者，須提出上訴書狀，並
    應敘述具體理由，為上訴必備之程式；其所提出之書狀未敘
    述上訴理由，或僅曾以言詞陳述上訴理由者，均應於上訴期
    間屆滿後二十日內補提理由書於第一審法院。第一審法院經
    形式審查，認逾期未補提上訴理由者，應定期間先命補正；
    逾期未補正者，為上訴不合法律上之程式，應以裁定駁回。
    倘已提出上訴理由，但所提非屬具體理由者，則由第二審法
    院以上訴不合法律上之程式，判決駁回。而所謂具體理由，
    必係依據卷內既有訴訟資料或提出新事證，指摘或表明第一
    審判決有何採證認事、用法或量刑等足以影響判決本旨之不
    當或違法，而構成應予撤銷之具體事由，始克當之（例如：
    依憑證據法則具體指出所採證據何以不具證據能力，或依憑
    卷證資料，明確指出所為證據證明力之判斷如何違背經驗、
    論理法則）；倘僅泛言原判決認定事實錯誤、違背法令、量
    刑失之過重或輕縱，而未依上揭意旨指出具體事由，或形式
    上雖已指出具體事由，然該事由縱使屬實，亦不足以認為原
    判決有何不當或違法者（例如：對不具有調查必要性之證據
    ，法院未依聲請調查亦未說明理由，或援用證據不當，但除
    去該證據仍應為同一事實之認定），皆難謂係具體理由，俾
    與第二審上訴制度旨在請求第二審法院撤銷、變更第一審不
    當或違法之判決，以實現個案救濟之立法目的相契合，並節
    制濫行上訴（最高法院97年度臺上字第892號判決意旨可資
    參照）。又理由是否具體，則屬第二審法院審查之範圍，不
    在命補正之列，亦即上訴書狀已記載理由，並有具體之敘述
    時，其上訴既屬合法，第二審法院固應就其理由之是否可取
    ，為實體之審理及判斷；如認其上訴書狀雖記載理由，但並
    未具體敘述時，則無須再命補正，可逕認其上訴不合法，以
    判決駁回之（此有最高法院97年度臺上字第1281號判決意旨
    可參）。
二、本案上訴人即被告李周玉霞（下稱被告）不服原審判決提起
    上訴，其上訴理由略以：本案未當場查獲被告有聚眾賭博之
    行為，扣案之14張簽單，除編號2、10、13有記載「阿財」
    、編號12有記載「香港10月19日阿海→阿姨」外，其餘各張
    簽單並無任何人別記載，縱認編號11簽單上記載「陳」，或
    縱有編號1、9之簽單字跡看似非被告書寫之字跡，亦僅充分
    多數人之構成要件，尚難遽論「不特定」多數人，又扣案簽
    單上之筆跡是否確非被告書寫，原審並未調查亦未提示與被
    告辯解之機會，逕為認定而裁判顯有不當，況且如編號3、4
    、5之簽單，僅零散書寫數個號碼，顯非用以簽注之簽單，
    而上開紙張並無任何足資辨認何一賭客下注之特徵，無以確
    認係何人中獎或賭輸，與經驗法則有違；另被告亦坦承自己
    有向組頭下注簽賭六合彩之行為，故部分六合彩開獎日電話
    通聯次數紀錄稍多，應與常情無違，不能因此即論斷係被告
    接受賭客下注，亦應傳喚各該日期與被告家中電話通聯之人
    到庭證明當時通聯內容與六合彩簽賭相關之事實；又被告為
    家庭主婦，平日無不特定人士登門造訪，有凡爾賽大樓社區
    訪客登記簿為證，亦可傳喚在該社區擔任管理員長達10年以
    上之人梁國泰作證，被告之住處實難認係是公共場所或公眾
    得出入之場所，故其以電話或傳真向組頭簽注賭博，亦與刑
    法第266條之賭博罪要件有間；又原審量處被告有期徒刑三
    月，刑度仍然過重，被告實難甘服云云。
三、經查，被告所犯之普通賭博、意圖營利供給賭博場所及聚眾
    賭博犯行，業據原審敘明，此有被告於警詢、偵訊時坦認有
    收取簽賭下注者以每注百分之5計算之手續費之自白，並說
    明被告於警詢中之供述並非經不正當詢問而取得，復有證人
    即查獲本案之員警吳清煬於原審審理時具結證述查獲過程，
    且有搜索扣押筆錄、扣押物品目錄表及扣案物照片存卷可憑
    ，另扣得被告所有之傳真機1台及六合彩簽單14張可資佐證
    ，又依被告住處電話之通聯紀錄查詢資料，於非六合彩開獎
    日，常無通話紀錄或僅有1至4通通話紀錄，然於部分六合彩
    開獎日，則有多達6至12通之通話紀錄。復又逐一敘明被告
    辯解不足採信之理由，依扣案編號1至編號14簽單上之筆跡
    、數字計算，可認簽注之賭客非僅「阿財」一人，亦非僅係
    被告隨手紀錄或向組頭簽注使用，又依被告之供述，賭客並
    非以親臨被告住處下單為唯一之簽注方式，被告所提之社區
    訪客登記簿影本亦與其供述之訪客情形不符，且本案搜索時
    間僅有短短20分鐘左右，縱令無賭客撥打電話簽賭，衡諸一
    般查緝常情，尚難認有何顯然異於常態之情狀，以及被告所
    提出之各月份電話費用繳費證明單，均不足以作為有利於被
    告認定之依據；末再說明本案與刑法第266條、第268條之構
    成要件相當之理由。原審已詳細敘述其所憑之證據及認定之
    理由，所為論斷，俱有卷存證據資料可資覆按，並無採證或
    認定事實違背經驗法則或論理法則，或其他違背法令之情形
    。至於被告所提之上訴理由中，關於扣案之14張簽單，其中
    編號2、10、13、14號簽單上均有記載「財」，編號11 號簽
    單上記載「陳」，編號12號簽單則記載「阿海→阿姨」，又
    編號1、9號，編號2、10、13、14號，編號4、8號簽單彼此
    間外，及與編號3、5、6、7、8、11號筆跡均非同一書寫，
    如此情形已足以認定是不特定之多數人，被告上訴仍爭執並
    非是「不特定」多數人，顯有誤會，且扣案之14張簽單業經
    原審於審理時提示並告以要旨，被告復有答辯（見原審卷第
    117頁背面至118頁），被告上訴意旨稱：原審並未調查亦未
    提示云云，顯係混淆而誤解法院判決心證理由與書證提示之
    意義，至於被告請求傳喚證人梁國泰、六合彩開獎日期與被
    告家中電話通聯之人，因本案事證業已明確，無再調查之必
    要，此部分聲請核屬無必要。上訴意旨經核係置原判決所為
    明白論斷於不顧，仍持已為原判決指駁說明之陳詞再事爭辯
    ，及對於原審法院取捨證據與自由判斷證據證明力之職權行
    使，徒以自己之說詞，泛指其為違法，或與判決本旨無關之
    細節，漫為爭執，難認符合首揭之上訴具體理由。再者，原
    審以被告罪證明確，審酌被告無犯罪紀錄，素行良好，有臺
    灣高等法院被告前案紀錄表在卷可按，其經營六合彩賭博之
    時間非短，助長社會大眾賭博投機之貪婪歪風，對社會善良
    風俗所生危害非輕，其以每注抽取百分之5計算之佣金，每
    期約可獲取新臺幣5000餘元之賭資（詳警卷第4頁），犯罪
    手段平和，犯罪後未有表達悔悟之意，於犯罪後態度部分尚
    無從為其有利之考量，再核諸其高商畢業之智識程度及無業
    、家庭經濟狀況小康之生活狀況（詳警卷第3頁警詢筆錄之
    記載）等一切情狀，並敘明檢察官具體求處有期徒刑四月以
    上應屬過重之理由，而量處被告有期徒刑三月，原審顯係本
    於被告之責任為基礎，並已具體斟酌刑法第57條所列情形而
    為量定，並未偏執一端，而有失之過重之情事，被告上訴意
    旨指原審判決量刑顯屬過重云云，亦有誤會。
四、綜上所述，本院依形式上觀察認原審判決認事用法並無違法
    或不當之處，量刑亦屬妥適，被告上訴理由並未依據卷內既
    有訴訟資料或提出新事證，指摘或表明第一審判決有何採證
    認事、用法或量刑等足以影響判決本旨之不當或違法，而構
    成應予撤銷之具體事由，自非屬得上訴第二審之具體理由。
    依上揭法律規定及判決意旨，被告提起之第二審上訴不合法
    律上程式，爰不經言詞辯論，判決駁回上訴。
據上論斷，應依刑事訴訟法第367條前段、第372條，判決如主文
。
中    華    民    國   100    年    5     月     2    日
            刑事第十二庭  審判長法  官  康  應  龍
                                法  官  黃  家  慧
                                法  官  楊  真  明
以上正本證明與原本無異。
不得上訴。
                                書記官  李  淑  芬
中    華    民    國   100    年    5     月     2    日